臺灣高等法院刑事判決　　　　　　　　100年度上易字第570號
上　訴　人
即　被　告　林盈志
上列上訴人因竊盜案件，不服臺灣板橋地方法院99年度易字第31
14號，中華民國100年1月27日第一審判決（起訴案號：臺灣板橋
地方法院檢察署99年度偵字第22958號），提起上訴，本院判決
如下：
    主  文
上訴駁回。
    理  由
一、按提起第二審之上訴，其上訴書狀應敘述具體理由，為第二
    審上訴必備之程式。此觀民國96年7月4日修正公布刑事訴訟
    法第361條第2項之規定甚明。倘上訴理由之敘述未合乎具體
    之要求者，其上訴即屬同法第362條前段所定「上訴不合法
    律上之程式」，第二審法院應依同法第367條前段之規定，
    以判決駁回之。至其理由之具體與否，屬第二審法院審查範
    圍，不在第一審法院命補正之列，上訴書狀如已敘述理由，
    無論其具體與否，即無待其補提理由書或命補正之問題。此
    與上訴書狀全未敘述上訴理由者，第一審法院依刑事訴訟法
    第361條第3項之規定，應定期間先命補正之情形，尚屬有別
    。又第二審上訴之目的，既在於請求撤銷、變更原判決，則
    所謂「具體理由」，自應就原判決如何足以撤銷、如何應予
    變更之「事實上」或「法律上」之具體根據，本於確實之訴
    訟資料暨原因事實之所出，逐一敘述、記載，必已具體指出
    原判決事實認定之所憑有如何之錯誤（如原判決所採之證據
    如何不具證據能力，所為證明力之判斷如何違背經驗、論理
    法則等），法律之適用（尤其實體法）有如何之違誤，形式
    上已足以動搖原判決使之成為不當或違法而得改判之事由；
    必要時並應提出有利於己之事證，期使第二審法院採納，俾
    為有利於上訴人之認定，始屬合法。上訴理由之敘述，應先
    合乎具體之要求，始有所敘述可取與否之實體審理與判斷之
    問題。是上訴人之上訴書狀雖敘述上訴理由，但僅泛言原判
    決認定事實錯誤、違背法令、量刑失之過重或輕縱等情詞，
    而未依上揭意旨指出具體事由，或形式上雖已指出具體事由
    ，然該等事由縱使屬實，亦不足以認為原判決有何不當或違
    法，或其所陳之事由，與訴訟資料所載不相適合，或所指摘
    原判決之「不當」或「違法」根本不存在者，均應認其實質
    上並未符合具體之要件，庶符節制濫行上訴之立法意旨。
二、被告上訴意旨略以：被告因另案通緝於99年8月17日14時20
    分遭警逮捕歸案，上訴人基於悔悟供出如附表一至六竊盜犯
    行，另偕同警方起出贓物，苟被害人未報案，被告主動告知
    ，符合自首要件，應減輕刑度，如未能適用自首要件，請考
    量被告是自行投案，盼從輕量刑，另原審未及審酌被告因罹
    患後天免疫不全症，求職之路坎坷，無法以正當勞動成就溫
    飽以致犯案，另請審酌被告父母年邁、家中經濟狀況不佳等
    情，減輕被告刑度等語。
三、經查：
(一)本院原判決認定：上訴人即被告林盈志前因違反妨害兵役治
    罪條例，經臺灣板橋地方法院以95年度簡字第4983號判決處
    有期徒刑3月確定；又犯偽造文書案件，經臺灣臺北地方法
    院以95年度簡字第2785號判決處有期徒刑4月確定；再犯竊
    盜案件，經臺灣臺北地方法院以95年度簡上字第216號判決
    有期徒刑10月確定；另因違反毒品危害防制條例案件，經臺
    灣臺北地方法院以95年度訴字第1234號判決處有期徒刑1年
    確定；嗣前開各罪經減刑並定應執行刑為有期徒刑1年又15
    日後，於民國97年4月22日假釋出監並付保護管束，於97年6
    月7日保護管束期滿，視為執行完畢。詎被告林盈志猶不知
    悔改，基於為自己不法所有之犯意，於如附表所示之時、地
    ，以附表所示方式竊取財物得手後離去。嗣經附表所示之被
    害人等報警處理，於99年8月17日14時20分，在臺北縣板橋
    市（已改制為新北市板橋區○○○街52號前為警查獲，並扣
    得林盈志行竊時所用之各式自製萬能鑰匙共23支、各式自製
    鑰匙頭29支，及起獲許惠萍身分證正本、影本各1張、護理
    師執業執照影本1張、檢定證書1張、數位相機1台、外國硬
    幣62枚、行車執照1張、玉鐲子5個、手環2條、林寶緞駕照3
    張、項鍊2條、會員證1張、玉鐲子1只、項鍊22條、手環10
    個、墜子4個、玉珮3個、胸針3個、手鍊2條、手錶1只、印
    章1個、紀念幣5個、皮夾2個等失物（侵入住宅部分，均未
    據告訴）等竊盜犯行，係以上開事實，業據被告林盈志自白
    犯行，並經告訴人林寶緞、許惠萍等人及被害人駱賓賓、黃
    玉玲、林家榮、魏男樹於警詢中指述綦詳，並有臺北市政府
    警察局物品發還領據（丙聯）5紙、受理刑事案件報案三聯
    單4紙、搜索扣押筆錄及扣押物品目錄表、贓證物照片及如
    事實欄所載扣案物等在卷可資佐證，足認被告自白與事實相
    符，因認被告犯行明確，就原判決附表一至六犯行均論以刑
    法第320條第1項普通竊盜罪。均已詳敘其憑以認定之證據及
    理由，並無違背證據法則。而原判決依其確認之事實而為法
    律之適用，亦無違誤。又說明被告所犯上開6罪，犯意各別
    ，行為互殊，應予分論併罰。再被告有前揭犯罪及前科紀錄
    ，有本院被告前案紀錄表在卷可考，其於受有期徒刑執行完
    畢後，5年內故意再犯本件有期徒刑以上之罪，均為累犯，
    應依法加重其刑。原審復審酌被告正值青壯，不思循正途賺
    取生活所需，且有竊盜前科，素行非佳，有本院院被告前案
    紀錄表在卷可參，而其侵入住宅竊盜他人財物，圖謀不勞而
    獲、侵害他人財產權，亦影響社會秩序安寧甚大，兼衡其各
    次犯罪所得財物價值及犯罪後坦承犯行，態度良好等一切情
    狀，就被告所犯上開六罪，分別量處有期徒刑7月，並定其
    應執行刑為有期徒刑三年二月。扣案之萬能鑰匙23支、各式
    自製鑰匙頭29支，為被告所有供上揭竊盜所用之物，業據被
    告供承在卷，爰法宣告沒收，顯已於判決理由中已詳予論敘
    刑法第57條之事由，並就被告所犯本案之情狀說明其審酌之
    根據及理由，尚無何違反經驗法則、論理法則、比例原則，
    或有何其他逾越法律所規定範圍或濫用權限之違法情事。
(二)按刑法第62條所定自首減刑，係以對於未發覺之犯罪，在有
    偵查犯罪職權之公務員知悉犯罪事實及犯人之前，向職司犯
    罪偵查之公務員坦承犯行，並接受法院之裁判而言，苟職司
    犯罪偵查之公務員已知悉犯罪事實及犯罪嫌疑人後，犯罪嫌
    疑人始向之坦承犯行者，為自白，而非自首，最高法院97年
    度台上字第5969號判決可資參照。被告上訴辯以上開如附表
    所示6罪係其主動告知警方，符合自首要件云云。然查：被
    告係於99年8月17日14時20分許在新北市○○區○○街52號
    前因另案通緝為警查獲，員警並於其所駕駛之小貨車內起獲
    毒品及行竊工具自製萬能鑰匙共23支、自製鑰匙頭29支等物
    ，並經被告同意後至被告租屋處（即新北市○○區○○街80
    號5樓）內搜索，起獲事實欄所載之行竊所得贓物一批，員
    警依據扣案之贓證物中有他人證件、行竊工具一批，懷疑被
    告涉犯竊盜犯行，通知被害人林寶緞、許惠萍、駱賓賓、黃
    玉玲、林家榮、魏男樹指認贓物，因而循線查知被告犯有附
    表所示6件竊盜案件（見偵卷第38、40、43、47、50、53頁
    ），顯見警方依據扣案之贓證物早已懷疑被告涉有附表所示
    竊盜犯行，並通知各該被害人到警局指認無誤，被告事後向
    警方透露案情，僅屬自白，不符自首要件。況觀諸被告之警
    詢筆錄記載，被告於上開6名被害人完成指認、認領贓物之
    程序後，僅坦承犯有四件竊盜犯行，且就各該案件行竊時間
    、地點均表示不記得等語（見偵查卷第13頁），益見其請求
    依自首之規定減輕其刑，於法顯然未合，自不足採。
(三)按量刑輕重，係屬事實審法院得依職權自由裁量之事項，苟
    其量刑已以行為人之責任為基礎，並斟酌刑法第57條各款所
    列情狀，而未逾越法定刑度或有濫用權限情事，即不得任意
    指為違法，最高法院75年度臺上字第7033號判例意旨可資參
    照。再按法律上屬於自由裁量之事項，並非概無法律性之拘
    束，自由裁量係於法律一定之外部性界限內使法官具體選擇
    以為適當之處理，因此在裁量時必須符合所適用法規之目的
    ，即須受比例原則、公平正義原則等規範，謹守法律秩序之
    理念，體察法律之規範目的，使其結果實質正當，合於自由
    裁量之內部性界限，而定應執行之刑，亦屬自由裁量之範圍
    ，其應受此項內部性界限之拘束，要屬當然，最高法院80年
    度臺非字第476號判例、96年度臺上字第7583號判決意旨足
    供參考。本件原審判決於量刑時已依刑法第57條規定，審酌
    「被告正值青壯，不思循正途賺取生活所需，且有竊盜前科
    ，素行非佳，有本院被告前案紀錄表在卷可參，而其侵入住
    宅竊盜他人財物，圖謀不勞而獲、侵害他人財產權，亦影響
    社會秩序安寧甚大，兼衡其各次犯罪所得財物價值及犯罪後
    坦承犯行，態度良好等一切情狀」，始為刑之量定，並依刑
    法第51條第5款之規定，於各刑中之最長期（有期徒刑7月）
    以上，各刑合併之刑期（有期徒刑3年6月）以下，定應執行
    刑3年2月，合於自由裁量之外部性界限及內部性界限。是原
    審判決既已詳細記載認定被告犯罪之證據及理由，並已審酌
    關於刑法第57條科刑之一切情狀，在適法範圍內行使其量刑
    及定執行刑之裁量權，核無違法或不當之情形。
(四)本院審酌被告之上訴意旨，業經原審判決於理由內詳論敘明
    並審酌，是其上訴理由形式上雖已指出具體理由，但如上述
    ，並不足以認為原判決有何不當或違法者，且刑式上觀察，
    核非足以動搖原判決之具體理由，依上開說明，被告上訴理
    由與刑事訴訟法第361條第2項所稱「具體理由」，尚非相當
    ，其上訴為不合法律上之程式，並無須再行命其補正，應予
    駁回，並不經言詞辯論為之。
據上論斷，應依刑事訴訟法第367條前段、第372條，判決如主文
。
中    華    民    國   100    年    3     月    14    日
                  刑事第十八庭審判長法  官   吳鴻章
                                    法  官   曾淑華
                                    法  官   汪梅芬
以上正本證明與原本無異。
不得上訴。
                                    書記官   劉寶鈴
中    華    民    國   100    年    3     月    14    日